【裁判字號】    97,台非,541
【裁判日期】    971030
【裁判案由】    公共危險
【裁判全文】
最高法院刑事判決              九十七年度台非字第五四一號
上  訴  人  最高法院檢察署檢察總長
被      告  甲○○
                    2樓（在台灣台北監獄台北分監執行）
上列上訴人因被告公共危險案件，對於台灣高等法院中華民國九
十七年六月三十日第二審確定判決（九十七年度交上易字第一七
三號；起訴案號：台灣板橋地方法院檢察署九十六年度偵字第二
四三二五號），認為違法，提起非常上訴，本院判決如下：
    主  文
上訴駁回。
    理  由
非常上訴理由稱：「按同一案件曾經判決確定者，應諭知免訴之
判決，刑事訴訟法第三百零二條第一款定有明文。查本件原判決
以第一審判決認定：被告於九十六年六月十二日中午某時，在某
處飲酒後，已達不能安全駕駛動力交通工具之程度，竟仍駕駛車
牌號碼九四００－ＭＳ自小客車沿台北縣蘆洲市○○街往中山二
路方向行駛，嗣於同日下午一時二十五分許，行經蘆洲市○○街
五巷口之際，因不勝酒力疏未注意車前狀況，自後方分別追撞前
方等待紅燈之花文玲等人駕駛之機車等，致林漢禎等人受傷經警
據報到場測得其吐氣所含酒精濃度高達每公升一點一五毫克等情
，係犯服用酒類不能安全駕駛動力交通工具而駕駛罪及過失傷害
罪，因論被告罪刑，認事用法尚無違誤，而駁回被告之上訴，固
非無見。惟被告於九十六年六月十二日服用酒類，不能安全駕駛
動力交通工具而駕駛小客車之同一事實，業經台灣板橋地方法院
於九十六年十二月四日，以九十六年度交易字第五一五號判決判
處罪刑，並於九十七年一月十四日確定，此有該案相關案卷可稽
。揆之上開規定，第一審於九十七年三月十二日判決時，自應諭
知免訴，乃竟又為論罪科刑之實體判決，原判決未予糾正，誤認
兩案並不相同，不採被告上訴意旨所為其所犯公共危險罪有重覆
判決情形之指摘，認其上訴未敘述具體理由，不合法律上之程式
，逕予以駁回，顯有應調查之證據而未予調查、採證與卷附資料
不符、及判決適用法則不當之違背法令。案經確定，爰依刑事訴
訟法第四百四十一條、第四百四十三條提起非常上訴，以資糾正
。」等語。
本院按：案件曾經判決確定者，應諭知免訴之判決，刑事訴訟法
第三百零二條第一款固定有明文。惟按利益於被告之合法上訴，
上訴法院誤為不合法而從程序上為駁回上訴之判決確定者，尚不
屬於司法院釋字第二七一號解釋之範圍，仍應援用本院二十五年
上字第三二三一號判例，亦即此種程序上違法之判決，並不發生
實質上之確定力，毋庸先依非常上訴程序撤銷，即可逕依合法之
上訴，續行訴訟程序進行審判（本院八十年度第五次刑事庭會議
決議參照）。經查本件被告甲○○於民國九十六年六月十二日中
午飲酒後，已達不能安全駕駛動力交通工具之程度，竟仍駕駛車
牌九四００－ＭＳ號自小客車沿台北縣蘆洲市○○街往中山二路
方向行駛，嗣於同日下午一時二十五分許，在同市、街五巷口，
因不勝酒力，疏未注意車前狀況，自後方分別追撞前方等待紅燈
之花文玲等人駕駛之機、汽車等，致花文玲、林漢禎等人受傷，
經警據報到場，測得被告吐氣所含酒精濃度高達每公升一點一五
毫克，觸犯刑法第一百八十五條之三之服用酒類不能安全駕駛動
力交通工具而駕駛罪，前經台灣板橋地方法院檢察署檢察官提起
公訴（九十六年度偵字第一四一九五號），並由台灣板橋地方法
院於九十六年十二月四日以九十六年度交易字第五一五號（前案
），於九十六年十二月四日，判決處有期徒刑陸月，如易科罰金
，以新台幣壹仟元折算壹日，於九十七年一月十四日確定，有該
案相關卷證可稽。詎警局重複報告，同署檢察官乃就上揭同一事
實，重行起訴（九十六年度偵字第二四三二五號），經同院以九
十七年度交易字第十五號（後案）受理，於九十七年三月十二日
另為科刑之判決，被告不服，以同一事實竟遭重複判罪（載明前
案係台灣板橋地方法院九十六年度交易字第五一五號）為由，提
起第二審上訴，原審未加詳查，遽認前後二案「並不相同」，而
以被告之上訴非有具體理由，不合法定程式為由，不經言詞辯論
，逕行駁回該上訴，亦有上揭各訴訟資料在案可考。揆之上開規
定，該後案之原審判決，未為免訴之諭知，即非適法。非常上訴
意旨執以指摘，固有理由，但因此一無效之程序判決，並不發生
實質上之確定力，毋庸先依非常上訴程序撤銷，即可逕依合法之
上訴，續行訴訟程序、進行審判。本件應無提起非常上訴之必要
性，爰予駁回。
據上論結，應依刑事訴訟法第四百四十六條，判決如主文。
中    華    民    國  九十七  年    十    月   三十   日
                      最高法院刑事第十一庭
                          審判長法官  花  滿  堂
                                法官  黃  正  興
                                法官  陳  東  誥
                                法官  林  錦  芳
                                法官  洪  昌  宏
      本件正本證明與原本無異
                                      書  記  官
中    華    民    國  九十七  年   十一   月    四    日
                                                Ａ


司法院資訊處製作；財團法人民間司法改革基金會備份。
